臺灣板橋地方法院民事判決　　　　　　　　96年度訴字第13號
原　　　告　丙○○
被　　　告　乙○○
　　　　　　甲○○
上列當事人間請求侵權行為損害賠償事件，原告提起刑事附帶民
事訴訟（95年度附民字第333 號），經刑事庭移送，本院於民國
96年6 月7 日言詞辯論終結，判決如下：
    主      文
被告甲○○應給付原告新台幣貳萬肆仟肆佰貳拾元、被告乙○○
應給付原告新台幣壹萬貳仟貳佰壹拾元。
原告其餘之訴駁回。
訴訟費用由被告甲○○負擔百分之二，被告乙○○負擔百分之一
，餘由原告負擔。
本判決第一項得假執行。
    事實及理由
一、原告主張：被告乙○○因積欠另一被告甲○○之機器修理費
    用，於民國（下同）93年10月7 日向原告借得發票人為鑫旺
    國際商務有限公司（下稱鑫旺公司）、付款人為合作金庫銀
    行城內分行、發票日為93年12月8 日、支票號碼UGO824620
    號、面額新台幣（下同）420,000 元之支票1 紙（下稱系爭
    支票），交予被告甲○○做為清償該債務之用，惟因被告甲
    ○○未曾與鑫旺公司有業務往來，亦不認識原告，為求擔保
    ，竟與被告乙○○共同於93年10月7 日後之3 、4 日，在被
    告乙○○位在台北縣三峽鎮○○街41巷42號7 樓住處，由被
    告乙○○在系爭支票背面偽簽原告姓名，而偽造以原告名義
    之不實背書。被告甲○○屆期提示未獲付款，乃以訴外人慶
    順機械有限公司（下稱慶順公司，該法定代理人為被告甲○
    ○）名義，向台灣台北地方法院聲請對系爭支票背書人即原
    告之財產為假扣押，查封原告名下如附表所示之不動產5 筆
    ，並進而為本案強制執行，被告2 人所涉共同偽造文書罪嫌
    ，業經本院刑事判處罪刑確定在案。原告所有市價900,000
    元以上之祖產無端被查封拍賣，致受有900,000 元之損害，
    又鑫旺公司支票因此被拒絕往來，結束營業，且原告受此誣
    陷，導致現今無生意可做，信用受損，精神受有痛苦，故一
    併請求慰撫金3,000,000 元，原告上開損害應各由被告甲○
    ○負擔3 分之2 ，被告乙○○負擔3 分之1 等語。並聲明：
    被告甲○○應給付原告2,600,000 元、被告乙○○應給付原
    告1,300,000 元。
二、被告2 人則分別以下列陳詞置辯，並均聲明求為判決駁回原
    告之訴。
    (一)被告甲○○部分：伊經營之慶順公司雖聲請假扣押並查封
      拍賣原告所有如附表所示之5 筆土地，但只賣出其中2 筆
      ，拍賣所得金額僅28,000元，尚不足以清償執行費用及土
      地增值稅，伊並未分得受償，且該執行分配表亦因台中縣
      稅捐稽徵處提起異訴之訴，迄未確定，原告應證明其精神
      確實受有損害，實則本件係原告與另一被告乙○○勾結，
      2 人一起騙伊，原告所開票為芭樂票。
    (二)被告乙○○部分：伊雖有犯罪事實，但年紀已大，無力賠
      償，只能在2 、3 萬元之範圍內賠償原告。
三、查原告主張被告乙○○因積欠另一被告甲○○之機器修理費
    用，於93年10月7 日向原告借得系爭支票1 紙，交予被告甲
    ○○做為清償該債務之用，惟因被告甲○○未曾與鑫旺公司
    有業務往來，亦不認識原告，為求擔保，竟與被告乙○○共
    同基於犯意聯絡，由被告乙○○在系爭支票背面偽簽原告姓
    名，而偽造以原告名義之不實背書。被告甲○○屆期提示未
    獲付款，乃以其所經營之慶順公司名義，向台灣台北地方法
    院聲請對原告之財產為假扣押，查封原告名下如附表所示之
    不動產5 筆，並進而為本案強制執行，被告2 人所涉共同偽
    造文書罪嫌，業經本院判處罪刑確定在案等情，已據原告提
    出本院95年度簡字第978 號刑事判決影本1 份為證，被告對
    之亦不爭執，且經本院核閱刑事庭移送本件附帶民事訴訟案
    件時檢送之台灣板橋地方法院檢察署94年度他字第3909號及
    本院95年度簡上字第688 號影印卷內相關資料無訛，自堪信
    為真實。
四、按因故意或過失，不法侵害他人之權利者，負損害賠償責任
    ，民法第184 條第1 項前段定有明文。本件被告2 人共同於
    系爭支票背面偽簽原告姓名，而偽造以原告名義之不實背書
    ，並進而由被告甲○○以其經營之慶順公司名義對原告財產
    為假扣押及本案強制執行，查封拍賣原告名下如附表所示不
    動產，自屬侵害原告之權利，致原告受有損害，且二者間並
    有相當因果關係，依上開規定，被告2 人對於原告所受損害
    即應負賠償之責。本件原告雖主張附表所示遭查封拍賣之5
    筆土地市價在900,000 萬元以上，並以900,000 萬元為其損
    害額，惟原告就並未就5 筆土地市價在900,000 萬元以上乙
    節舉證以實其說，且附表5 筆土地中僅有編號1 、2 之兩筆
    土地業經拍定予他人，原告因此喪失所有權，堪認損害確已
    發生，至其餘3 筆土地既尚未賣出，仍屬原告所有，縱因查
    封之故而不得為所有權之移轉，然原告並未舉證證明其已有
    買賣之預定或計劃，因此自難認此部分之損害業已發生。又
    附表編號1 、2 之兩筆土地拍賣所得價款固為28,000元，但
    法院之拍賣因投標者心存觀望及預期減價拍賣之心態，常致
    賣得價款較市場一般行情為低，故不宜逕以上開拍賣所得價
    款認定為原告之損害額。本院參酌附表編號1 、2 兩筆土地
    之公告現值每平方公尺均為3,300 元，認以此計算原告之損
    害為適宜，是原告因附表編號1 、2 土地遭拍賣致喪失所有
    權而受之損害共計為36,630元【計算式：｛732 平方公尺×
    3,300 元×4/ 360（原告權利範圍）｝＋｛267 平方公尺×
    3,300 元×4/ 360（原告權利範圍）｝＝36,630元】。
五、次按，不法侵害他人他人之信用或其他人格法益而情節重大
    者，被害人雖非財產上之損害，亦得請求賠償相當之金額，
    為民法第195 條第1 項所明定。查本件原告主張其因被告2
    人偽造簽其姓名於系爭支票上之不實背書行為而致信用受損
    ，乃係以鑫旺公司支票因此被拒絕往來，結束營業，且其受
    此誣陷，導致現今無生意可做為由，並提出鑫旺公司歇業聲
    請經台北市商業管理處准許之函文影本1 紙以資佐證。然而
    ，鑫旺公司具有獨立之法律上人格，與原告為不同之人格主
    體，故縱令鑫旺公司確因系爭支票退票而成拒絕往來戶，且
    因此結束營業，惟此均與原告之信用是否受損無涉，原告以
    鑫旺公司結束營業等情事，據為自己信用受損之依據，顯非
    有據。此外，原告亦未提出證據證明其確因本件侵權行為致
    現今無生意可做並二者間之因果關係，或有其他信用受損致
    精神受有痛苦之情事，是原告以其信用受損，請求被告2 人
    賠償慰撫金3,000,000 元，難認有據，不應准許。
六、綜上所述，原告因被告2 人之不法侵權行為受有36,630元損
    害，既經認定如前，從而原告依侵權行為法律關係，請求由
    被告甲○○負擔3 分之2 即24,420元，被告乙○○負擔3 分
    之1 即12,210元，為有理由，應予准許。逾上開範圍之請求
    ，為無理由，應予駁回。
七、又本件原告勝訴部分係所命給付金額未逾500,000 元之判決
    ，爰依民事訴訟法第389 條第1 項第5 款規定，依職權宣告
    假執行。
八、本件事證已臻明確，兩造所為之其他主張、陳述並所提之證
    據，經審酌後，認均與本件之結論無礙，不再一一論述，附
    此敘明。
九、訴訟費用負擔之依據：民事訴訟法第79條。
中　　華　　民　　國　　96　　年　　6 　　月　　21　　日
                  民事第二庭    法　官　程怡怡
以上正本係照原本作成
如對本判決上訴，須於判決送達後20日內向本院提出上訴狀
中　　華　　民　　國　　96　　年　　6 　　月　　22　　日
                                書記官　華海珍
┌────────────────────────────────────────────────────┐
│附表：                                                                                                  │
├─┬───────────────────────────┬──────┬────────┬──────┤
│編│        土          地          坐          落        │  面    積  │                │            │
│  ├───┬────┬────┬────┬────────┼──────┤ 權  利  範  圍 │備        考│
│號│縣  市│鄉鎮市區○   段   ○ ○  段 │  地        號  │  平方公尺  │                │            │
├─┼───┼────┼────┼────┼────────┼──────┼────────┼──────┤
│１│台中縣│大雅鄉  ○○○段  │        │3               │  732       │360分之4        │            │
├─┼───┼────┼────┼────┼────────┼──────┼────────┼──────┤
│２│台中縣│大雅鄉  ○○○段  │        │18              │  267       │360分之4        │            │
├─┼───┼────┼────┼────┼────────┼──────┼────────┼──────┤
│３│台中縣│大雅鄉  ○○○段  │        │1481            │  601       │37980分之2750   │            │
├─┼───┼────┼────┼────┼────────┼──────┼────────┼──────┤
│４│台中縣│大雅鄉  ○○○段  │        │1485            │  6047      │360分之4        │            │
├─┼───┼────┼────┼────┼────────┼──────┼────────┼──────┤
│５│台中縣│大雅鄉  ○○○段  │        │1486            │  3773      │300分之2        │            │
└─┴───┴────┴────┴────┴────────┴──────┴────────┴──────┘
